【裁判字號】    97,簡上,418
【裁判日期】    980224
【裁判案由】    詐欺
【裁判全文】
臺灣臺南地方法院刑事判決             97年度簡上字第418號
上  訴  人
即  被  告  丙○○
上列上訴人即被告因詐欺案件，不服本院97年度簡字第41號，中
華民國九十七年九月十一日第一審判決（聲請簡易判決處刑案號
：96年度偵緝字第1969號），提起上訴，本院判決如下：
    主  文
上訴駁回。
    事  實
一、丙○○前因恐嚇案件，經法院判處有期徒刑二年八月確定，
    經入監服刑後，於民國九十一年十一月二十七日縮短刑期假
    釋出監，所餘刑期付保護管束，甫於九十二年六月三日保護
    管束期滿，未經撤銷假釋，其未執行之刑以已執行論而執行
    完畢。詎不知悔改，其得預見將個人申辦之手機門號卡提供
    予他人使用，有可能遭他人利用作為詐騙工具，竟仍不違其
    本意，而基於幫助他人實施詐欺取財犯罪之不確定故意，於
    九十五年一月間，在臺南市○○○路與府前路交岔路口，將
    其於九十四年十二月二十七日申辦（同日開通）之遠傳電信
    股份有限公司行動電話門號0000000000號之門號卡連同手機
    ，以新臺幣（下同）二千元之代價，作價質押交付予真實姓
    名與年籍均不詳、綽號「阿明」之成年男子使用。嗣該綽號
    「阿明」之男子所屬之詐騙集團取得該門號卡後，即由其集
    團不詳成員自稱「羅先生」，於九十六年五月十五日二十二
    時許，以上開門號致電乙○○，並訛稱乙○○之前於網路購
    物時有轉帳錯誤之情形，致乙○○陷於錯誤，遂依指示於同
    日二十三時許，前後各匯款三萬、二萬元至翁張麗嬌所有之
    第一銀行大稻埕分行帳號00000000000號帳戶（翁張麗嬌部
    分另案經檢察官偵辦）內。嗣經乙○○發覺受騙而報警處理
    ，始循線查獲上情。
二、案經臺灣士林地方法院檢察署呈請臺灣高等法院檢察署檢察
    長令核轉臺灣臺南地方法院檢察署檢察官偵查後聲請簡易判
    決處刑。
    理    由
壹、程序方面：
    按被告以外之人於審判外之陳述，雖不符前四條之規定，而
    經當事人於審判程序同意作為證據，法院審酌該言詞陳述或
    書面陳述作成時之情況，認為適當者，亦得為證據。當事人
    、代理人或辯護人於法院調查證據時，知有第一百五十九條
    第一項不得為證據之情形，而未於言詞辯論終結前聲明異議
    者，視為有前項之同意，刑事訴訟法第一百五十九條之五定
    有明文。查下列所引各項證據既未經被告丙○○於言詞辯論
    終結前聲明異議或爭執其證據能力，本院審酌各該證據作成
    時之情況，並無何不當之情形，依刑事訴訟法第一百五十九
    條之五之規定，自均有證據能力，合先敘明。
貳、實體方面：
一、訊據上訴人即被告丙○○固不否認上開行動電話門號確係其
    所申辦，惟矢口否認有何幫助詐欺取財之犯行，辯稱：伊當
    初是因購買毒品沒錢，才將手機以二千元之代價抵押給藥頭
    「阿明」，該門號卡原本就置於手機內並未一併抵押，因為
    是預付卡且裡面所剩儲值不多，所以才未取出，之後因入監
    執行觀勒戒治，以致未能拿回手機，沒想到門號竟會被盜打
    ，伊並沒有幫助詐欺之行為云云。經查：
  (一)被害人乙○○於於九十六年五月十五日二十二時許，接獲一
    位自稱「羅先生」之成年男子，以被告所申辦之上開行動電
    話門號0000000000號來電告知，佯稱乙○○之前於網路購物
    時有轉帳錯誤之情形，致乙○○陷於錯誤，遂依指示於同日
    二十三時許，前後各匯款三萬、二萬元至翁張麗嬌所有之第
    一銀行大稻埕分行帳號00000000000號帳戶乙節，業據被害
    人於警詢中證述甚詳（見九十六年五月十八日警詢筆錄），
    並有玉山銀行暨彰化銀行存摺交易明細、匯款執據、奇摩拍
    賣網頁公告、台南市警察局第五分局和緯派出所受理詐騙帳
    戶通報警示、內政部警政署反詐騙案件紀錄表、遠傳電信股
    份有限公司函文等資料在卷可參，足證被害人確係因遭人以
    被告所申辦之行動電話詐騙，始依歹徒之指示匯款至指定之
    人頭帳戶內無誤。
  (二)被告於檢察官偵查中已供稱：「我是在九十五年二月間入監
    服刑之前，即九十五年一月間以二千元代價，在台南市○○
    ○路與府前路交岔路口將手機及門號賣給綽號阿明之男子」
    等語明確（見偵卷第十八頁），則其在本院審理時翻異前詞
    辯稱：係因購買毒品沒錢，才將手機以二千元之代價抵押給
    藥頭「阿明」，該門號卡並未一併抵押，是因置於手機內未
    取出致遭人盜打云云，是否屬實，已有疑問，且查，被告於
    本院審理時供稱：伊所申辦之上開行動電話門號係屬預付卡
    型，且其使用期間大約一、二禮拜儲值一次，卡內餘額用完
    只須到通訊行或便利超商購買遠傳儲值卡，輸入卡號及密碼
    經系統認定無訛後即儲值成功，可以繼續撥話使用等語無訛
    （見本院九十八年二月十日審判筆錄第十頁），換言之，任
    何人只要取得被告所申辦之上開行動電話門號卡，即可自行
    儲值繼續撥話使用，此為被告所明知，則縱如被告前開所辯
    ，若其並未將上開門號卡連同手機一併質押給該「阿明」之
    人，則在質押手機當時自可先將門號卡卸除即可，何須連同
    手機一併交付？再者，被告係於九十五年二月二十日入監執
    行觀察、勒戒，迄九十六年四月十九日因強制戒治執行完畢
    出所，有臺灣高等法院被告前案紀錄表在卷可考，而被告於
    審理時已陳稱：伊是在九十五年二月二十日當天主動至地檢
    署自首有施用毒品惡習，請求檢察官將其聲請送觀察勒戒，
    因其認為能戒除毒癮比較重要，至於前揭預付卡是否能拿回
    並不在意等語無誤（見本院前揭同日審判筆錄第九頁），而
    被告既是自己主動至地檢署自首請求送觀察、勒戒，則其對
    於何時會因觀勒入監之日期可自行斟酌，被告若真未將上開
    門號卡連同手機一併作價抵償給該「阿明」之人，其明知門
    號卡置在手機內會有遭人撥打通話之危險，則在入監之前自
    應設法聯絡「阿明」取回門號卡，即使在出監後尚未發生本
    案之前亦可聯絡取回，豈有任令不管之理？況被告要購買毒
    品都可聯絡上「阿明」，反而要取回門號卡卻無從聯絡？足
    見被告是併將其門號卡作價交給綽號「阿明」之人，始會不
    取回該張門號卡甚明！從而被告對其門號卡會遭他人使用已
    有預見，而聽令其自由發展，即使最後遭人撥打通話亦不違
    其本意，亦堪認定！是其前開所辯，要屬卸責之詞，自非可
    採！
  (三)按電信門號乃申請人以其身分資料，向電信公司申請租用，
    與申請人之權利義務有重大關係，衡諸常情，一般人當不致
    任意將所申請之電信門號交予不熟悉之人使用；且電信門號
    之申請，並無特殊限制，除非另有企圖，實無向他人索借或
    購買電信門號之必要。佐以近來，社會上利用難以查證之電
    信門號隱匿犯行並施詐術騙取財物之情形，層出不窮，不但
    媒體常有報導，政府機關亦甚多宣傳，已為國人所共知之事
    實。被告為一成年人，已具有相當之社會生活經驗，對於不
    甚熟識之人，故意不以自己名義申請電信門號，轉而向其借
    用或購買電信門號之舉，當無不生疑竇之理，顯見被告於提
    供自己所申請之上開電信門號時，已然預見該電信門號有被
    他人作為掩飾或隱匿，避免詐欺犯行被發覺或追緝之工具，
    是縱被告非明知他人犯罪態樣，然對於他人以其行動電話門
    號實施詐欺犯罪亦不違背其本意之幫助意思，其有幫助他人
    犯罪之不確定故意至明。綜上，本件事證明確，被告上開犯
    行洵堪認定，應依法論科。
二、按刑法上之幫助犯，係對於犯罪與正犯有共同之認識，而以
    幫助之意思，對於正犯資以助力，而未參與實施犯罪之行為
    者而言。是被告基於幫助詐欺取財之不確定故意，將其前揭
    行動電話門號卡交付予不詳姓名之「阿明」成年男子，嗣該
    「阿明」所屬之詐騙集團成員取得該門號卡後，即由集團中
    不詳姓名之成員，向被害人詐騙，致被害人陷於錯誤，而將
    款項匯入上揭人頭帳戶內，核被告所為，係成立刑法第三十
    條第一項前段、第三百三十九條第一項詐欺取財罪之幫助犯
    ，爰依刑法第三十條第二項之規定，按正犯之刑予以減輕。
    被告有前開事實欄所載執行完畢之前科紀錄，有臺灣高等法
    院被告前案紀錄表在卷可稽，其於有期徒刑執行完畢後，五
    年內故意再犯本件有期徒刑以上之罪，為累犯，應依刑法第
    四十七條第一項之規定加重其刑，並依法先加後減之。原審
    以被告罪證明確，依刑事訴訟法第四百四十九條第一項前段
    、第四百五十四條第二項，刑法第三十條第二項、第三百三
    十九條第一項、第四十七條第一項、第四十一條第一項前段
    及刑法施行法第一條之一第一項、第二項前段，量處拘役三
    十五日，並諭知易科罰金之折算標準，認事用法俱無不合，
    量刑亦稱妥適。被告猶執前詞提起上訴，否認犯罪，並指摘
    原判決不當，核無理由，應予駁回。
據上論斷，依刑事訴訟法第四百五十五條之一第一項、第三項、
第三百六十八條，判決如主文。
本案經檢察官甲○○到庭執行職務。
中    華    民    國    98    年    2     月    24    日
                  刑事第五庭    審判長法  官  鍾邦久
                                      法  官  包梅真
                                      法  官  張瑛宗
以上正本證明與原本無異。
本件不得上訴。
                                      書記官  蔡志賢
中    華    民    國    98    年    2     月    24    日
附錄本案論罪科刑法條：
中華民國刑法第339條第1項
（普通詐欺罪）
意圖為自己或第三人不法之所有，以詐術使人將本人或第三人之
物交付者，處5年以下有期徒刑、拘役或科或併科1千元以下罰金
。


司法院資訊處製作；財團法人民間司法改革基金會備份。
